【裁判字號】    99,上訴,755
【裁判日期】    991223
【裁判案由】    違反槍砲彈藥刀械管制條例
【裁判全文】
臺灣高等法院臺南分院刑事判決         99年度上訴字第755號
上  訴  人  林奇鋒
即  被  告
選任辯護人  汪玉蓮律師
上列上訴人因違反槍砲彈藥刀械管制條例案件，不服臺灣雲林地
方法院99年度訴字第206 號中華民國99年6 月29日第一審判決（
起訴案號：臺灣雲林地方法院檢察署99年度偵字第886 號），提
起上訴，本院判決如下：
    主  文
上訴駁回。
    事  實
一、林奇鋒前因曾違反槍砲彈藥刀械管制條例案件，經原審法院
    以97年訴字第658 號判處有期徒刑4 月確定，並於民國97年
    9 月24日易科罰金執行完畢；復因施用毒品案件，分別經原
    審法院以98年度虎簡字第119 號判處有期徒刑4 月、98年度
    虎簡字第94號判處有期徒刑3 月，定應執行有期徒刑6 月確
    定，於98年10月30日易科罰金執行完畢。詎仍不思悔悟，明
    知可發射金屬或子彈具有殺傷力之空氣槍，係屬槍砲彈藥刀
    械管制條例所列管之物，非經中央主管機關許可，不得持有
    ，竟於99年2 月初某日起，在雲林縣虎尾鎮○○路278 號3
    樓住處，未經許可持有具殺傷力之空氣長槍1 枝（槍枝管制
    編號0000000000號）。嗣於99年2 月23日16時10分許，為警
    在上址查獲，並扣得上開空氣長槍1 枝、鋼珠3 瓶及彈簧22
    條等物。
二、案經臺南市警察局第四分局報告臺灣雲林地方法院檢察署檢
    察官偵查起訴。
    理  由
壹、程序方面
    按被告以外之人於審判外之言詞或書面陳述，除法律有規定
    者外，不得作為證據，刑事訴訟第159 條第1 項定有明文；
    又被告以外之人於審判外之陳述，雖不符前4 條（即刑事訴
    訟法第159 條之1 至之4） 之規定，而經當事人於審判程序
    同意作為證據，法院審酌該言詞陳述或書面陳述作成時之情
    況，認為適當者，亦得為證據，復為同法第159 條之5 第1
    項所明定。本件被告以外之人於審判外之陳述，均經檢察官
    、被告及辯護人於本院審理中表示同意作為本案之證據（本
    院卷43頁），本院審酌該言詞陳述及書面陳述作成時之情況
    ，核無違法取證或其他瑕疵，認為以之作為證據為適當，均
    有證據能力。
貳、實體方面
一、訊之被告林奇鋒雖坦承於99年2 月初即持有上開空氣長槍，
    同年月23日16時10分許，為警在雲林縣虎尾鎮○○路278 號
    3 樓住處查獲，並扣得上揭物品等事實，惟否認有何持有具
    殺傷力空氣長槍之犯行，辯稱：「上開空氣長槍係99年2 月
    初，與朋友孫志豪一同在斗六市迪斯耐玩具店購得，老闆廖
    銘文當時有告知該槍枝為故障品，我買回來純粹作為收藏及
    觀賞用，未經試射或改造」、「上開空氣長槍扳機無法作用
    ，於警局內是經過員警修理後才能試射擊發，我確實沒有持
    有具殺傷力空氣槍之故意」、「（辯護人）該槍枝並無殺傷
    力，臺南市警察局第四分局試射時，是以警方的鋼瓶試射，
    並不是以被告的鋼瓶試射，所以試射結果並不正確；證人廖
    銘文在原審也證述說本件槍枝不能擊發」各等語。
二、經查：被告林奇鋒自99年2 月初某日起，在上址住處未經許
    可持有空氣長槍1 枝（槍枝管制編號0000000000號），同年
    月23日16時10分許，為警在上址查獲等情，有臺南市警察局
    第四分局99年2 月23日搜索扣押筆錄、扣押物品目錄表（警
    卷第2 頁至第5 頁）、臺南市警察局槍枝初步檢視報告表（
    警卷第10頁）、查獲現場照片及空氣槍照片（警卷第12頁）
    在卷可稽，復有該扣案之空氣長槍1 支、鋼製彈簧22條、鋼
    珠3 瓶可佐，並為被告所不否認。
    上開扣案之空氣長槍1 支，經送內政部警政署刑事警察局鑑
    定結果，認為「送鑑空氣槍1 枝（槍枝管制編號0000000000
    號），認係氣體動力式槍枝，以外接高壓鋼瓶內氣體為發射
    動力，經以金屬彈丸測試3 次，其中彈丸（直徑6.0 ㎜、重
    量0.88g） 最大發射速度為147 公尺/ 秒，計算其動能為9.
    5 焦耳，換算其單位面積動能為33焦耳/ 平方公分」，參照
    相關研究及測試數據，其動能足以射穿人體皮肉層等情，亦
    有內政部警政署刑事警察局99年3 月18日刑鑑字第09900251
    78號鑑定書1 份（偵查卷第8 頁至第9 頁）在卷足憑。
三、被告雖辯稱上開空氣長槍之扳機無法作用，僅供收藏及觀賞
    用，於警局內是經過員警修理後才能擊發云云，惟查：
  (一)證人即執行搜索之偵查佐謝坤宏於原審證稱：「當初到被告
    家中搜索時有持搜索票，戶籍地沒有搜索到槍，是被告太太
    帶去祖母房子（按即雲林縣虎尾工專路278 號3 樓房屋）有
    搜索到1 把空氣長槍」、「該處大門進去左手邊直接走過去
    就是客廳，稍微右側邊是類似和室的小型的工作間，裡面就
    放電鑽、空氣長槍，工作間沒有門，與客廳沒有間隔，是開
    放式空間，我當時沒有注意到該處是否有展示櫃」、「當天
    只有扣到1 支空氣長槍，沒有其他槍械，扣到空氣長槍時，
    槍內有裝彈簧，回警局後有請被告親自測試，現場並無對於
    上開空氣長槍進行修理之動作，僅有等待另一名有做過此種
    測試之同事到場約30分鐘，當時有拿測試用的3 片鋁板請被
    告自己測試，等被告親自測試後確定才送鑑識科，鑑識科研
    判確定具有殺傷力，才開始做筆錄」（見原審卷第64頁至第
    66頁背面）。
    於本院審理中證稱：「（空氣槍是從哪裡搜出來的？）是在
    工專路那邊，從正門進去，靠客廳的旁邊有一間和室門開著
    ，在那邊搜到的。（空氣槍擺在哪裡？）進去直接就看到擺
    在工作台上。（你們搜索到槍枝之後如何處理？）帶回分局
    」、「（你們有無檢視槍枝？）我們在現場就有看，但當時
    無法確定是否可以擊發，所以帶回分局，等我們一位曾經有
    測試槍枝經驗的同事陳明源回來後再測試，那位同事回來以
    後，就叫被告自己擊發測試」。
    「（那支槍拿回來後，你們有無檢視有何損壞？）在現場被
    告有說那支空氣槍不能擊發，被告到底說是什麼原因不能擊
    發我忘記了。後來我們將槍帶回分局，叫被告自己測試，結
    果就能擊發了。（陳明源回分局以後，還未測試之前，陳明
    源有無檢視該槍枝？）沒有。（被告進去測試了幾次？）1
    次或2 次，我忘記了。（測試時有無擊發不出去的情形？）
    我是進進出出的，所以不清楚，這部分陳明源比較清楚」。
    「（你們查扣空氣槍，直到叫被告自己擊發測試，其間警方
    有無人將空氣槍作組合、整理？）沒有，查扣到後我們警方
    除了將槍帶回警局外，都沒有去碰那支槍」、「《審判長提
    示扣案之空氣槍予證人觀看》（你們查扣當時，槍枝的狀態
    是否如扣案槍枝有彈簧外露的情形？）查扣當時彈簧沒有露
    出來」等語（見本院99年11月11日審理筆錄）。
  (二)證人即當時在警局進行槍支測試之警員陳明源於本院亦證稱
    ：「（今年2 月份謝坤宏有請你去做槍枝測試的工作？）有
    。（他為何請你去做測試？）因為我們是同一小隊，謝坤宏
    問我這種槍枝有無看過，他們說帶回來的嫌犯不合作，不做
    任何回答或測試，所以叫我去看看，我去之後發現這種槍枝
    是用CO2 氣瓶推動，才找被告溝通說要證明清白必須要作測
    試，被告也跟我聊了很久，我與被告夫妻溝通很久，他們才
    同意測試，由被告自己親自操作，在測試前我只是拿槍起來
    看一下有無編號、是否制式槍枝，然後我就把槍放回去了」
    。
    「（測試幾次？）2 次，第1 次我請被告自己擊發，他故意
    只輕輕拉1 下，氣體只有一點點，動能不足，鋼珠有打出去
    ，接觸到第1 片鉛片就掉下來了；我說這樣不對，要用正常
    的方式拉到底，把氣灌足，被告就再拉1 次，一擊發就3 塊
    鉛片全部貫穿了。（第2 次測試之前是否有換氣瓶？）沒有
    換。（被告是否有扣板機？）有，拉拉柄只是充氣，要扣板
    機才能擊發。（整個測試歷時多久？）不到5 分鐘。（測試
    當時有幾人在場？）被告夫妻2 人、我及謝坤宏都在，後面
    是否有同事在看我不知道」。
    「（槍口離鉛片多遠？）是刑事局測試統一規格的壓克力箱
    ，箱子長約100 公分，放3 塊鉛片，測試時將槍口放在箱子
    的入口處，所有的擺放都是按照刑事局統一規格、（你檢視
    槍枝時，槍枝上面滑套的彈簧，是否如目前槍枝所示外露的
    現象？《提示扣案槍枝》我檢視時沒有注意到彈簧是否有外
    露，但如果測試時彈簧有外露則無法擊發，但當天測試時是
    正常可以擊發的」等語明確（見本院99年12月9 日審理筆錄
    ）。
  (三)依謝坤宏、陳明源上開證述，可知警員並無在測試前修理扣
    案槍支之事實，且係經被告親自試射貫穿鉛片無誤。雖謝坤
    宏、陳明源2 人就試射過程中有無更換氣瓶一事，陳述有所
    出入，然應屬個人記憶之差異，縱認當時確曾更換氣壓較足
    之氣瓶後，空氣長槍始能擊發，亦僅能認定該空氣長槍在氣
    瓶壓力較弱時無法作用，須裝上正常壓力之氣瓶始能擊發，
    並不足以否定空氣長槍之結構正常，可以擊發鋼珠貫穿鉛片
    之事實。
  (四)證人即被告配偶劉淑蓉於本院雖證述：「警員（指陳明源）
    大約8 點多進去，摸了空氣槍大約半小時，後來就叫被告進
    去測試。一共測試3 次，前兩次沒有擊發，第3 次有擊發出
    去，但不是正常擊發，空氣槍的氣瓶有換成警察局的氣瓶，
    因為警方的氣瓶有氣，他是用類似氣壓把它擠出去的，第3
    次被告拉槍機的時候就擊發出去了，不是正常擊發」、「（
    你怎麼知道槍枝有故障？）因為我有問過被告，是被告跟我
    講的」、「（你說測試的警員在摸槍，是如何摸？《提示扣
    案之空氣槍》我看到他們在那邊翻來翻去，有用手拉上面那
    個（槍機拉柄）」等語（見本院99年11月11日審理筆錄）；
    惟劉淑蓉之證詞，並無法證明警員陳明源有何修理扣案空氣
    長槍之舉動，其認為空氣長槍故障，亦係出於被告之轉述，
    並非親身見聞之事實，至於被告當時試射之次數究係2 次或
    3 次，亦與扣案空氣長槍試射結果足以珠貫穿鉛片之事實無
    影響，均不足以採為有利被告之認定。
  (五)本件扣案保管之空氣長槍雖彈簧有外露之情形，然被告為警
    查獲並扣得該空氣長槍而帶回警局測試時，該空氣長槍可以
    正常作用，彈簧並無外露等情，業據警員謝坤宏、陳明源證
    述如上，參酌本件現場查獲槍支照片（警卷第12頁）、警局
    拍攝槍支照片（警卷第11、13頁）及刑事警察局測試槍支照
    片（偵卷第9 頁），均無彈簧外露之情形，可認該槍支應係
    在保管運送過程中不慎才造成彈簧外露，並非槍支被查獲當
    時之原始狀態。
四、被告另辯稱：「本件扣案之空氣長槍係與朋友孫志豪一同至
    斗六市迪斯耐玩具店購得，當時玩具店老闆廖銘文有告知該
    槍為故障品，僅係購買作為擺飾與觀賞用；事後廖銘文於原
    審亦證述本件空氣槍無法擊發」云云；經查：
  (一)證人孫志豪於99年6 月1 日在原審雖證稱：「我與被告是認
    識2 年多的朋友，99年2 月初借住在被告家中，曾與被告一
    同開車前往斗六火車站前道路萬泰銀行附近之斗六迪斯耐玩
    具店，以新臺幣1 萬餘元購買扣案空氣長槍1 支、槍袋與配
    件，被告當時有問老闆該槍有無殺傷力，老闆說沒有，被告
    才決定購買，目的是為擺飾、收藏，擺放在被告工專路家中
    客廳之展示櫃上」、「被告另有收藏擺放2 把長的、1 把短
    的玩具槍，過年時候因有小孩的緣故，我與被告有將槍枝全
    部收到一間和室內」等語（本院卷第40頁背面至第46頁）。
  (二)然證人即斗六迪斯耐玩具店負責人廖銘文於檢察官偵查及原
    審審理中均證稱：「我沒有印象販賣空氣槍給被告，我店裡
    有販賣類似扣案空氣長槍外型之玩具槍，但不相同，我如果
    販賣，一定都是合法的，且因玩具槍沒有附槍枝原廠鑑定書
    ，為了保護自己，每支槍都會測試，進店前經過測速器或鋁
    板測試，試射過沒問題才上架買賣」等語明確（見偵卷第14
    頁、原審卷第46頁至第49頁），與證人孫志豪之證詞顯有出
    入，且被告於警詢及偵查中均未提起與友人孫志豪共同前往
    購買本件空氣長槍，卻於原審審理中突然請求傳喚孫志豪到
    庭作證，其真實性自有可疑。況若廖銘文確有販賣空氣長槍
    ，並向被告表示為故障品，則被告又何須花1 萬餘元購買該
    空氣長槍，僅供作為擺飾及觀賞之用，亦與常情有違。
五、證人廖銘文於原審雖證述本件空氣槍無法擊發（見原卷第48
    頁反面至49頁）；然查，廖銘文僅係玩具槍之販賣業者，並
    非槍械專家，且未實際試射本件扣案之空氣長槍，僅憑槍支
    外觀即作如此陳述，顯屬率斷，其是否因該空氣長槍有上揭
    彈簧外露情形，才認為無法擊發，亦未可知。參以本件扣案
    空氣長槍經被告自行試射及刑事警察局鑑定結果，確實具有
    貫穿鉛片及射穿人體皮肉層之殺傷力，業如前述，足見證人
    廖銘文上開證述，顯屬個人臆測之詞，亦難據為有利於被告
    之認定。被告聲請再向刑事警察局函詢本件空氣長槍內有無
    彈簧，本院經核亦屬無必要。
六、被告前曾因違反槍砲彈藥刀械管制條例案件（寄藏具殺傷力
    之子彈），經原審法院判處罪刑確定，當知持有具有殺傷力
    之槍彈，係屬違法；然警方在雲林縣虎尾鎮○○路278 號3
    樓被告住處，除扣得上開具殺傷力之空氣長槍外，並扣得鋼
    珠3 瓶及彈簧22條等物，足見被告應知悉空氣槍之操作與性
    能，主觀上並有持有具殺傷力空氣槍之故意無疑。被告上開
    所辯，核屬卸責之詞，非可採信，本件事證明確，犯行堪認
    定，應依法論科。
七、論罪科刑：
  (一)核被告所為，係犯槍砲彈藥刀械管制條例第8 條第4 項之未
    經許可，持有可發射子彈具殺傷力之空氣槍罪。被告有如事
    實欄所載之前科紀錄，有臺灣高等法院被告前案紀錄表可參
    ，其受有期徒刑之執行完畢後，5 年內故意再犯本件有期徒
    刑以上之罪，應依刑法第47條第1 項累犯之規定加重其刑。
  (二)原審論以被告上開罪名，依累犯規定加重其刑，並爰審酌被
    告前已因違反槍砲彈藥刀械管制條例案件經判處罪刑且執行
    完畢，猶不知警惕，再次持有具殺傷力之空氣槍為警查獲，
    惟念被告並未持以犯他罪，對社會治安之危害非鉅等犯罪之
    動機、目的、手段、所生危害，及被告犯罪後之態度等一切
    情狀，量處有期徒刑3 年6 月，併科罰金新臺幣10萬元，罰
    金如易服勞役以1,000 元折算1 日，並以扣案之空氣長槍1
    支（槍枝管制編號：0000000000號）經鑑定結果具有殺傷力
    ，屬為違禁物，應依刑法第38條第1 項第1 款規定宣告沒收
    ；其餘扣案鋼珠3 瓶、彈簧22條等物，並非屬違禁物，且經
    被告表示拋棄（原審卷第67頁），而未予宣告沒收。經核認
    事用法均無不合，量刑亦稱妥適。被告以扣案空氣長槍並無
    殺傷力為由，提起上訴，指摘原判決不當，非有理由，應予
    駁回。
據上論斷，應依刑事訴訟法第368 判決如主文。
本案經檢察官王碧霞到庭執行職務。
中    華    民    國    99    年    12    月    23    日
            刑事第三庭  審判長法  官  陳義仲
                              法  官  蔡勝雄
                              法  官  楊清安
以上正本證明與原本無異。
如不服本判決應於收受送達後10日內向本院提出上訴書狀，其未
敘述上訴理由者，並得於提起上訴後10日內向本院補提理由書（
均須按他造當事人之人數附繕本）「切勿逕送上級法院」。
                              書記官  蔡蘭櫻
中    華    民    國    99    年    12    月    23    日
附錄論罪科刑法條全文：
槍砲彈藥刀械管制條例第8條
未經許可，製造、販賣或運輸鋼筆槍、瓦斯槍、麻醉槍、獵槍、
空氣槍或第4 條第1 項第1 款所定其他可發射金屬或子彈具有殺
傷力之各式槍砲者，處無期徒刑或5 年以上有期徒刑，併科新臺
幣1 千萬元以下罰金。
未經許可，轉讓、出租或出借前項所列槍枝者，處5 年以上有期
徒刑，併科新臺幣1 千萬元以下罰金。
意圖供自己或他人犯罪之用，而犯前二項之罪者，處無期徒刑或
7 年以上有期徒刑，併科新臺幣1 千萬元以下罰金。
未經許可，持有、寄藏或意圖販賣而陳列第1 項所列槍枝者，處
3 年以上10年以下有期徒刑，併科新臺幣700 萬元以下罰金。
第1 項至第3 項之未遂犯罰之。

司法院資訊處製作；財團法人民間司法改革基金會備份。
